【裁判字號】    97,聲,1340
【裁判日期】    971124
【裁判案由】    返還擔保金
【裁判全文】
臺灣臺南地方法院民事裁定              97年度聲字第1340號
聲  請  人  合作金庫商業銀行股份有限公司
法定代理人  丁○○
代  理  人  乙○○
相  對  人  甲○○
                      2
            丙○○
                      現應受.
            戊○○
上列當事人間聲請發還擔保金事件，本院裁定如下：
    主  文
聲請駁回。
聲請程序費用由聲請人負擔。
    理  由
一、聲請意旨略以：聲請人與相對人等請求清償債務假扣押事件
    ，聲請人前遵鈞院八十八年度裁全字第四六○四號假扣押裁
    定，以面額新臺幣（下同）五百萬元之中央政府重大交通建
    設公債八十六年度甲類第九期債票（含付息票第五至十五次
    ）為相對人等供擔保，經鈞院以八十八年度存字第三八八三
    號提存在案，並經鈞院以八十八年度執全字第三二八九號假
    扣押強制執行事件對相對人等之財產實施假扣押，嗣再於九
    十年九月二十日以鈞院九十年度聲字第八六四號裁定變換提
    存物為面額五百萬元之中央政府重大交通建設公債八十六年
    度甲類第九期債票（含付息票第十一至十五次），及於九十
    三年三月二十二日以鈞院九十二年度聲字第一○八六號裁定
    變換提存物為面額五百萬元之中央政府重大交通建設公債八
    十六年度乙類第三期債票。現因訴訟已然終結，且本件假扣
    押標的已全部拍定，聲請人亦聲請鈞院以九十七年度聲字第
    一○○○號限期相對人等就渠等因假扣押執行所受損害對聲
    請人行使權利，相對人等於收受上開裁定送達後已逾二十日
    ，迄未對聲請人行使權利，為此請求裁定准予返還提存物等
    語，並提出本院上開假扣押事件、提存擔保事件及變換提存
    物事件之裁定及提存書影本、限期行使權利裁定正本及確定
    證明書等件為證。
二、按訴訟終結後，供擔保人證明已定二十日以上之期間，催告
    受擔保利益人行使權利而未行使，或法院依供擔保人之聲請
    ，通知受擔保利益人於一定期間內行使權利並向法院為行使
    權利之證明而未證明者，法院應依供擔保人之聲請，以裁定
    命返還其提存物，民事訴訟法第一百零四條第一項第三款定
    有明文。前開規定，於其他依法令供訴訟上之擔保者準用之
    ，並為同法第一百零六條所規定。惟所謂訴訟終結，在因假
    扣押或假處分所供擔保之情形，無論有無本案訴訟，因該擔
    保係為保障受擔保利益人因不當假扣押或假處分所受損害而
    設，倘執行法院已依假扣押或假處分裁定實施假扣押或假處
    分之執行，則在供擔保人撤回假扣押或假處分之執行前，受
    擔保利益人所受損害仍可能繼續發生，損害額既未確定，自
    無強令其行使權利之理。故在假扣押或假處分所供之擔保，
    供擔保人依民事訴訟法第一百零六條準用同法第一百零四條
    第一項第三款規定，聲請命受擔保利益人限期行使權利或以
    裁定命返還擔保金之場合，必待供擔保人已撤回假扣押或假
    處分之執行，始得謂與民事訴訟法第一百零四條第一項第三
    款所定之「訴訟終結」相當，而得依該條款行使定期催告之
    權利。
三、查本件經依職權調取本院上開假扣押事件、提存擔保事件、
    變換提存物事件卷宗審核結果，聲請人僅就對相對人甲○○
    所有坐落臺南縣永康市○○段四六九二之三地號、面積一千
    一百三十一平方公尺、權利範圍一萬分之一三五之土地及同
    段六四七七建號、門牌號碼為臺南縣永康市○○路二七二巷
    五九號五樓之二、權利範圍全部之建築物之假扣押執行程序
    予以撤回，且經塗銷查封登記，至對相對人戊○○所有坐落
    臺南市○○區○○段五二地號、面積一千六百三十三點二一
    平方公尺、權利範圍一百分之一之土地及同段二六三建號、
    門牌號碼為臺南市○○路○段二五八巷三五號五樓之一、權
    利範圍二分之一之建築物則迄未撤回假扣押執行程序；聲請
    人雖陳稱上開假扣押事件之假扣押標的已全部拍定，惟依職
    權調閱上開限期行使權利事件、八十九年度執字第一九六五
    七號、九十四年度執字第一四三五七號執行事件卷宗，亦僅
    見屬上開假扣押執行標的而原為相對人丙○○所有坐落臺南
    市○區○○段二八七之六五地號、面積九十一平方公尺、權
    利範圍全部之土地及同段八○○建號、門牌號碼為臺南市○
    ○路一八一巷十七號、權利範圍全部之建築物（以上為八十
    九年度執字第一九六五七號執行事件）、坐落臺南縣永康市
    ○○段七八八地號、面積五千九百八十六點八五平方公尺、
    權利範圍一萬分之五十四、同段八一一建號、門牌號碼為臺
    南縣永康市○○路三五五巷五二弄十號十七樓之三、權利範
    圍全部及同段七四一建號、門牌號碼為臺南縣永康市○○路
    三五五巷四六號地下室之建築物（以上為九十四年度執字第
    一四三五七號執行事件）分別經拍定，而未見相對人戊○○
    所有上開經假扣押之不動產亦經拍定而強制執行程序終結。
    是受擔保利益人即相對人戊○○因上開假扣押強制執行程序
    可能發生之損害即尚未確定。又相對人丙○○因應受送達處
    所不明，已於九十一年十月十七日經遷移戶籍地址至臺南市
    ○區○○路一九五號即臺南市東區戶政事務所，前揭聲請人
    聲請本院對相對人等限期行使權利之裁定，並未合法對相對
    人丙○○送達。是以，本件聲請與前揭民事訴訟法第一百零
    四條第一項第三款之要件不符。從而，聲請人聲請返還提存
    物，於法尚有未合，自不能准許。
四、依民事訴訟法第九十五條、第七十八條，裁定如主文。
中    華    民    國    97    年    11    月    24    日
                  民事第二庭    法  官  陳賢德
以上正本證明與原本無異。
如不服本裁定應於送達後十日內向本院提出抗告狀，並應繳納抗
告裁判費新臺幣一千元整。
中    華    民    國    97    年    11    月    24    日
                                書記官  余吉祥


司法院資訊處製作；財團法人民間司法改革基金會備份。
